最　高　行　政　法　院　判　決　　　　　　　　　　九十一年度判字第四七四號
　　原　　　告　甲○○
　　被　　　告　臺北縣政府
　　法定代理人　乙○○
右當事人間因違章建築事件，原告不服內政部中華民國八十九年四月二十七日台八九
內訴字第八九○三二一九號再訴願決定，提起行政訴訟。本院判決如左：
　　主  文
原告之訴駁回。
訴訟費用由原告負擔。
　　事  實
緣原告未經申請許可，擅自於臺北縣樹林市○○路○段三六○號及三六○之一號四樓
屋頂平台，分別增建一層，高約三公尺，面積約二十四平方公尺，石棉造建物，經被
告所屬工務局派員實地勘查，認屬不得補辦建造執照之違章建築，乃以民國八十八年
八月二十五日北工使（違）字第九七○二號及九七○三號違章建築拆除通知單通知應
執行拆除。原告不服，提出陳情，經被告所屬工務局以八十八年八月三十日北工使（
違）字第Ｄ七五四六號函復略以，業經移送該局拆除隊排定日期執行拆除。原告仍不
服，提起訴願、再訴願，遞遭決定駁回，遂提起行政訴訟。茲摘兩造訴辯意旨如次
：
原告起訴意旨及補充理由略謂：一、原處分及一再訴願決定並未斟酌注意調查時效消
滅，其處分自屬違法。依民法第一百二十五條及行政法規定，系爭違建物為在六十九
年完成之遮日厝頂，已逾二十年之時效期間，實已罹於時效，且不符現行法規對違章
建築物之適用僅針對新建物之規定，原決定理由疏未解釋，未依法撤銷原處分實屬違
誤。二、系爭建物乃遮陽用，並未違反建築法相關規定，且該建物並不妨礙都市計畫
、交通、公共安全、衛生，簷高不足三公尺，亦已申請增建而未通知，均符合舊違章
建物處理辦法第三十條、第四十六條、第四十七條及第五十條免申請之規定，亦不違
臺灣省違章建築認定基準第二條第三項之規定，依中央法規標準法第十八條規定，應
適用最有利於當事人之舊法。本件應定期日辯論或前往現場勘查，以為判決之基礎。
三、綜上所述，原處分及一再訴願決定實屬違誤，請求併予撤銷等語。
被告答辯意旨略謂：一、按建築法第第二十五條第一項規定：「建築物非經申請直轄
市、縣（市）（局）主管建築機關之審查許可並發給執照，不得擅自建造或使用或拆
除。．．．」及同法第八十六條第一項規定：「擅自建造者，處以建築物造價千分之
五十以下罰鍰，並勒令停工補辦手續；必要時強制拆除其建築物。」又違章建築處理
辦法第二條規定：「本辦法所稱之違章建築，為建築法適用地區內，依法應申請當地
主管建築機關之審查許可並發給執照方能建築，而擅自建築之建築物。」同辦法第五
條規定：「直轄市、縣（市）主管建築機關，應於接到違章建築查報人員報告之日起
五日內實施勘查認定必須拆除者，應即拆除之．．．。」二、原告未經許可，擅自於
樹林市○○路○段三六○、三六○之一號四樓頂分別增建高約三公尺，面積約二十四
平方公尺之違法石棉造構造物，經被告所屬工務局派員實地勘查屬實，被告乃以八十
八年八月三十日八八北工使（違）字第九○七二號、九○七三號違章建築拆除通知單
認定為實質違建，並排定日期依法執行拆除在案。三、原告所稱系爭違建物係於民國
六十九年間建造完成，應依「臺灣省違章建築認定基準」規定准予免拆除云云，但未
有任何相關資料可予佐證；又系爭違建物面積已超過該屋頂平台面積二分之一，無緊
急避難平台，嚴重危及公共安全，已違反上述規定第二條第三項之規定。四、被告為
維護建築物合法使用之公權，對於系爭建築物之所有權人作成強制拆除處分，適用法
規並無違誤，請將原告之訴駁回等語。
　　理  由
按「建築物非經申請直轄市、縣（市）（局）主管建築機關之審查許可並發給執照，
不得擅自建造或使用或拆除。．．．」又「本辦法所稱之違章建築，為建築法適用地
區內，依法應申請當地主管建築機關之審查許可並發給執照方能建築，而擅自建築之
建築物。」、「直轄市、縣（市）主管建築機關，應於接到違章建築查報人員報告之
日起五日內實施勘查，認定必須拆除者，應即拆除之。．．．」為建築法第二十五條
第一項前段及違章建築處理辦法第二條、第五條所明定。本件原告未經申請許可，擅
自於臺北縣樹林市○○路○段三六○號及三六○之一號四樓屋頂平台，分別增建一層
，高約三公尺，面積約二十四平方公尺，石棉造建物，經被告所屬工務局派員實地勘
查屬實，乃以八十八年八月二十五日北工使（違）字第九七○二號及九七○三號違章
建築拆除通知單通知應執行拆除。原告以系爭建築物係於六十五年間建造完成，亦不
妨害公共安全、交通等，應依「臺灣省違章建築拆除認定基準」規定准予免拆除云云
，訴經一再訴願結果，以依臺灣省違章建築拆除認定基準（於八十一年一月十日內政
部臺內營字第八一七七○二三號令刪除違章建築處理辦法第十四條即廢止）二、（三
）規定：合法建築物平型屋頂上搭建之建築物，其簷高不超過三公尺並經建築師鑑定
為安全者。但在四樓集合住宅或五樓以上建築物之屋頂平台搭建者，其面積（包括原
有屋頂突出物）不得超過屋頂平台面積之二分之一、其位置不得阻塞樓梯通往屋頂避
難平台之通道及出口。又原告所稱該違章建築係為六十五年間建造完成並無相關證明
資料，其面積已超過該屋頂平台面積二分之一，核屬違章建築，至為明確。又系爭建
築物縱為上開認定基準廢止前所搭建完成，惟其面積經被告所屬工務局派員實地勘查
認定，已超過該屋頂平台面積之二分之一，仍不符上開基準二、（三）免申請許可，
暫不拆除之規定，遂駁回其訴願及再訴願，經核並無違誤。查系爭建築物，既經被告
所屬工務局派員實地勘查，認屬依法不得補辦建造執照手續之違章建築，有違章建築
會勘記錄、拆除通知單等影本在卷可稽。原告訴稱系爭建築物乃遮陽用，並未違反建
築法相關規定云云，殊無足採。次查民法第一百二十五條係就私法上請求權所為一般
消滅時效期間之規定，核與被告係就原告之違章建築作成應予拆除之行政處分無涉，
系爭違章建築顯無消滅時效規定之適用。綜上所述，被告所為拆除系爭違章建築之處
分並不違法，起訴論旨，求予撤銷，並無理由，應予駁回。又本件事證已臻明確，原
告請求定期言詞辯論或前往現場勘查云云，核無必要，併此明。
據上論結，本件原告之訴為無理由，爰依行政訴訟法施行法第二條、行政訴訟法第九
十八條第三項前段，判決如主文。
中　　華　　民　　國　　九十一　　　年　　　四　　　　月　　　四　　　　日
                    最 高 行 政 法 院  第 四 庭
                                審 判 長 法  官　　　廖　政　雄
                                         法  官　　　趙　永　康
                                         法  官　　　林　清　祥
                                         法  官　　　鍾　耀　光
                                         法  官      姜  仁  脩
右  正  本  證  明  與  原  本  無  異
　　　　　　　　　　　　　　　　　　　　 法院書記官　蘇　金　全
中　　華　　民　　國　　九十一　　　年　　　四　　　　月　　　四　　　　日
